【裁判字號】    97,交抗,220
【裁判日期】    970930
【裁判案由】    聲明異議
【裁判全文】
臺灣高等法院臺南分院交通事件裁定     97年度交抗字第220號
抗  告  人  交通部公路總局嘉義區監理所嘉義市監理站
代  表  人  林文華
受 處分 人  甲○○
上列抗告人因受處分人違反道路交通管理處罰條例案件，不服臺
灣嘉義地方法院中華民國97年8月25日所為裁定（97年度交聲字
第304號）提起抗告，本院裁定如下：
    主  文
原裁定撤銷，發回臺灣嘉義地方法院。
    理  由
一、抗告意旨略以：
  (一)按「汽車駕駛人，行經有燈光號誌管制之交岔路口闖紅燈者
    ，處新臺幣1,800元以上5,400元以下罰鍰。」道路交通管理
    處罰條例第53條定有明文。又依「違反道路交通管理事件統
    一裁罰基準表之裁罰基準」【機車腳踏車駕駛人】，行經有
    燈光號誌管制之交岔路口闖紅燈者，期限內到案處【罰緩新
    台幣1,800元】，並計違規點數3點；【小型車駕駛人】，行
    經有燈光號誌管制之交岔路口闖紅燈者，期限內到案處【罰
    緩新台幣2,700元】，並計違規點數3點；【大型車駕駛人】
    ，行經有燈光號誌管制之交岔路口闖紅燈者，期限內到案處
    【罰緩新台幣3,600元】，並計違規點數3點。
  (二)准此，本件相對人（即異議人）駕駛RX-6891號「自小貨車
    」闖紅燈交通違規案，依違反道路交通管理事件統一裁罰基
    準及處理細則第43條第1項按違反道路交通管理事件統一裁
    罰基準表期限內到案之裁罰基準應處【罰緩新台幣2,700元
    ，並計違規點數3點】，始為適法。
  (三)綜上所述，本件原裁定「原處分撤銷。甲○○汽車駕駛人，
    行經有燈光號誌管制之交岔路口闖紅燈，處罰鍰新台幣1,80
    0元，並記違規點數3點」部分，認事用法應有錯誤。爰依法
    提起抗告，撤銷原裁定云云。
二、本件原處分機關移送意旨略以：受處分人甲○○於民國（下
    同）97年1月23日上午零時35分許，駕駛車牌號碼RX-6891號
    自用小貨車，在嘉義縣梅山鄉梅北村工業區○○○路與古坑
    路口），行經有燈光號誌管制之交岔路口闖紅燈，經警掣單
    舉發「闖紅燈（中山路直行）」，惟受處分人未依限繳納罰
    鍰，經原處分機關即交通部公路總局嘉義區監理所嘉義市監
    理站（下稱「原處分機關」）依道路交通管理處罰條例第53
    條第1項規定，於97年7月23日以嘉監義裁字第裁76-L000000
    00號裁決書，裁處異議人罰鍰新台幣5,400元，並依同條例
    第63條第1項記違規點數3點等語。
三、原裁定略以：
  (一)異議人（即受處分人）於97年1月23日上午零時35分許，駕
    駛車牌號碼RX-6891號自用小貨車，在嘉義縣梅山鄉梅北村
    工業區○○○路與古坑路口），行經有燈光號誌管制之交岔
    路口（三岔路口），經警掣單舉發「闖紅燈（中山路直行）
    」，原處分機關以異議人「駕車行經有燈光號誌管制之交岔
    路口闖紅燈」，依道路交通管理處罰條例第53條第1項規定
    ，於97年7月23日以嘉監義裁字第裁76-L00000000號號裁決
    書，裁處異議人罰鍰新臺幣5,400元，並依同條例第63條第1
    項記違規點數3點等情，有舉發違反道路交通管理事件通知
    單、裁決書各1份存卷足參，並經異議人以異議狀陳明可按
    ，自堪認定。
  (二)異議人於前開時地闖紅燈通行乙情，為掣單舉發單位即嘉義
    縣警察局梅山分局竹崎分駐所舉發警員黃永松到庭證述甚明
    ，並當庭提出勤務分配表、及繪製現場相關位置圖存卷足參
    ，異議人雖再辯稱該時由西往東行駛、進入交岔路口及自東
    側交岔路口離去時均係黃燈，惟嗣經對照證人黃山松所繪之
    現場圖後，紅綠燈燈號係位於西側，異議人由西向東而自交
    岔路口東側駛離之際，如何回頭再觀察是否仍屬黃燈，是其
    所辯，已不足採；其雖再改稱僅進入交岔路口時係黃燈，離
    去交岔路口時則不清楚燈號云云，惟該時雖為午夜零時深夜
    ，然燈號清晰、紅綠燈為24小時運作、行車稀少，警員黃永
    松更與分駐所所長呂忠勳同時值勤，為證人黃永松證述在案
    ，委難有誤認之客觀情事；對照異議人前揭飾詞僅闖黃燈情
    事、證人係舉發本件交通違規事件之員警，依現有卷存證據
    資料，無任何積極證據足以證明證人上開供述係屬虛偽，亦
    無有足以令人顯信證人供述為不可採之品性證據或前科證據
    存在等情狀，當不能僅因異議人任意質疑而遽認其舉發有誤
    ，異議人辯稱伊沒有闖紅燈云云，不足採信。
  (三)原處分機關以受處分人違規明確，予以裁處，固非無見，惟
    按「行為人有本條例之情形者，應填製舉發違反道路交通管
    理事件通知單（以下簡稱通知單），並於被通知人欄予以勾
    記，其通知聯依下列規定辦理：一、當場舉發者，應填記駕
    駛人或行為人姓名、性別、出生年月日、地址、身分證統一
    編號及車主姓名、地址、車牌號碼、車輛種類。被查獲之駕
    駛人或行為人為受處分人時，應於填記通知單後將通知聯交
    付該駕駛人或行為人簽名或蓋章收受之；拒絕簽章者，仍應
    將通知聯交付該駕駛人或行為人收受，並記明其事由及交付
    之時間；拒絕收受者，應告知其應到案時間及處所，並記明
    事由與告知事項，視為已收受。」為違反道路交通管理事件
    統一裁罰基準及處理細則第11條第1項第1款所明定，固然本
    案通知單上記載：「拒絕簽名」，然未記明其事由及交付之
    時間，是異議人是否當場收受、有無獲告知到案日期處所，
    均屬不明，足認實質上之告知程序仍屬有瑕疵，應為受處分
    人有利之判斷，而不能依上開規定視同已將通知單交付受處
    分人收受。嗣後，原處分機關於97年7月23日裁決後，受處
    分人已及時於97年8月1日提出異議，原處分機關以受處分人
    逾越應到案期限60日以上，逕行依違反道路交通管理事件統
    一裁罰基準及處理細則第44條第一項、違反道路交通管理事
    件統一裁罰基準表規定，裁處受處分人最高罰鍰5,400元，
    並記違規點數3點，即有未洽，應撤銷原處分，視同依限到
    案，而按道路交通管理處罰條例第53條第1項、第63條第1項
    第3款，違反道路交通管理事件統一裁罰基準及處理細則第4
    3條第1項、違反道路交通管理事件統一裁罰基準表規定，自
    為裁處受處分人罰鍰1,800元，並記違規點數三點等語；固
    非無見。
四、惟查：
  (一)按汽車駕駛人，行經有燈光號誌管制之交岔路口闖紅燈者，
    處新台幣1,800元以上5,400元以下罰鍰。汽車駕駛人除依原
    條款處罰鍰外，並予記違規點數3點。再道路交通管理處罰
    條例之罰鍰基準、舉發、罰鍰繳納、向處罰機關陳述意見或
    裁決之處理程序、易處吊扣汽車牌照或駕駛執照基準及繳納
    機構等事項之處理細則，由交通部會同內政部定之。道路交
    通管理處罰條例第53條、第63條第l項第3款、第92條第3項
    定有明文。又道路交通管理事件統一裁罰基準及處理細則係
    依道路交通管理處罰條例第92條第3項規定訂定之。而違反
    道路交通管理事件統一裁罰基準表係依該細則第2條第2項授
    權所制定。如違反道路交通管理事件之裁決，應參酌舉發違
    規事實、違反情節、稽查人員處理意見及受處分人之陳述，
    依基準表裁處，不得枉縱或偏頗。違反道路交通管理事件統
    一裁罰基準及處理細則第1條、第2條、第43條亦定有明文。
    此基準表係為防止處罰機關枉縱或偏頗，道路交通管理處罰
    條例第92條第3項授權交通部會同內政部訂定「違反道路交
    通管理事件統一裁罰基準及處理細則」與「違反道路交通管
    理事件統一裁罰基準表」，以維持裁罰之統一性與全國因違
    反道路交通管理事件而受處罰民眾之公平，不因裁決人員不
    同，而生偏頗，寓有避免各監理機關於相同事件恣意為不同
    裁罰之功能（司法院大法官會議釋字第511號解釋參照）。
    而該基準表中就不同違規闖紅燈之車種，可能衍生危害交通
    安全之輕重不同，處以罰鍰新台幣1,800元至5,400元不等之
    規定，其意旨用以彰顯「駕駛大型車輛，闖紅燈」，衍生危
    害交通安全之嚴重度較「駕駛機車，闖紅燈」所影響交通安
    全更甚，對交通秩序危害，亦不相同，而分別處以不同罰鍰
    ，符合相同事件相同處理，不同事件不同處理之平等原則。
  (二)再者違反道路交通管理事件統一裁罰基準及處理細則係依道
    路交通管理處罰條例第92條第3項規定訂定之授權命令；而
    處理違反道路交通管理事件統一裁罰基準係依該授權命令制
    定。按法官依據法律獨立審判，憲法第80條載有明文。各機
    關依其職掌就有關法規為釋示之行政命令，法官於審判案件
    時，固可予以引用，但仍得依據法律，表示適當之不同見解
    ，並不受其拘束；司法行政機關所發司法行政上之命令，如
    涉及審判上之法律見解，僅供法官參考，法官於審判案件時
    ，亦不受其拘束，業經大法官釋字第137號、第216號解釋在
    案。原裁定以「本案通知單上記載：『拒絕簽名』，然未記
    明其事由及交付之時間，是不能視同已將通知單交付受處分
    人收受，…並認應自受處分人收到裁決書之日起，始為已合
    法收受，受處分人復於20日內提出本件異議，視同依限到案
    ，並依據前述裁罰標準表之規定，裁處法定最低額之罰鍰1,
    800元。」惟依上開裁罰標準表規定，小型車闖越紅燈於期
    限內自動繳納，係裁罰2,700元。本件受處分人拒絕簽名於
    舉發單在先，復未於期限內自動繳納罰鍰，而僅於逾期限繳
    納罰鍰遭裁決時始聲明異議，原裁定竟僅裁罰1,800元，反
    較於當場簽收舉發單，並於期限內自動到案繳納罰款之人為
    輕，殊有違公平正義。抗告人抗告，指摘及此，為有理由，
    自應由本院撤銷原裁定，發回原審法院更為適法之裁定。
五、據上論結，應依道路交通案件處理辦法第26條，刑事訴訟法
    第413條前段，裁定如主文。
中    華    民    國    97    年    9     月    30    日
                  刑事第二庭    審判長法  官  葉居正
                                      法  官  郭千黛
                                      法  官  洪碧雀
以上正本證明與原本無異。
不得再抗告。
                                      書記官  魏芝雯
中    華    民    國    97    年    10    月    1     日


司法院資訊處製作；財團法人民間司法改革基金會備份。
